臺灣高等法院臺中分院刑事判決　　　　　　　　　　九十年度上訴字第二三二四號
　　上　訴　人
　　即　被　告　丁○○
右上訴人因強盜案件，不服臺灣臺中地方法院九十年度訴字第二三九四號中華民國九
十年十一月二十八日第一審判決（起訴案號：臺灣臺中地方法院檢察署九十年度偵字
第一四二九一號），提起上訴，本院判決如左：
    主      文
原判決撤銷。
丁○○共同意圖為自己不法之所有，攜帶兇器以強暴至使不能抗拒，而取他人之物，
未遂，處有期徒刑伍年。扣案之水果刀貳把，沒收。
    事      實
一、丁○○與乙○○（業於民國九十年十二月二十八日撤回上訴，而經原審依盜匪罪
    判處有期徒刑七年確定）均有施用毒品惡習，二人因缺錢購買毒品，竟基於意圖
    為自己不法所有之犯意聯絡，共同策劃以製造假車禍之方式強盜他人財物，二人
    遂先於九十年八月九日購買水果刀二把（木炳、塑膠柄各乙把）備用，再於翌日
    （十日）下午十八時三十分許，由丁○○駕駛乙○○父親所有車牌號碼ＯＫ—四
    五五七號自用小客車搭載乙○○，攜帶上開水果刀二把外出尋找作案目標，於同
    日下午十九時三十五分許，行經臺中市○○○路中山高速公路涵洞時（往臺中市
    ○○路方向），見同向行駛，獨自騎乘車牌號碼ＶＯＺ—二一九號輕型機車之婦
    人丙○○（起訴書誤載為王秀霞）攜帶後背式皮包，丁○○即駕駛前開汽車自後
    撞擊丙○○所騎乘之機車，致丙○○人車倒地，因而受有左腳膝蓋擦傷、右肩擦
    傷等傷害（傷害部分未據告訴及起訴），二人見丙○○倒地後，即由丁○○留在
    未熄火之車上等候、接應，由乙○○持預先準備之水果刀（木柄）下車，強行割
    斷丙○○所有皮包之背帶（毀損部分亦未據告訴及起訴），下手強拉丙○○所攜
    帶之皮包，以此強暴手段致使丙○○不能抗拒而欲強盜財物，因丙○○緊抱皮包
    不放並大聲呼救，適為駕駛計程車途經該處之曾韋勝發現，乃大聲鳴吹哨子示警
    ，乙○○方罷手返回由丁○○所駕駛、在旁等候接應之前開汽車，而未取得財物
    ，丁○○、乙○○旋即駕車逃逸，駛至臺中市南屯區楓樹里第八公墓附近，二人
    將汽車停放該處，換騎丁○○所有車牌號碼ＴＡＴ—○九七號機車，共同前往位
    於臺中市○區○○路一六八巷十七號乙○○舅舅住處。嗣因曾韋盛記住丁○○所
    駕駛汽車之車牌號碼，並報警處理，經警循線於同日二十二時十分許，在前揭乙○○舅舅住處查獲二人，並自停放在該處一樓騎樓之上開丁○○所有機車內，扣
    得丁○○、乙○○所有供強盜及預備強盜用之水果刀二把（木炳、塑膠柄各乙把
    ）。
二、案經臺中市警察局第四分局報告臺灣臺中地方法院檢察署檢察官偵查起訴。
    理      由
一、訊據上訴人即被告（下稱被告）丁○○矢口否認涉有共同強盜之犯行，辯稱：車
    子不小心擦撞到被害人所騎乘之機車，乙○○下車去查看，並不知道乙○○帶刀
    下去行搶，是後來乙○○跑上車才看見他拿刀，買刀放在車上是為了防身用，警
    訊筆錄係遭員警恐嚇製作云云。惟查，右揭犯罪事實，業據被告丁○○與共犯乙○○於警訊中坦承不諱（見偵查卷第九、十、十三至十五頁），二人陳述互核相
    符，復經本院於九十一年二月二十七日勘驗被告丁○○於警訊時之錄音帶，確認
    與警訊筆錄記載相符，且無員警對被告丁○○恐嚇情事，有勘驗筆錄一份足憑（
    見本院卷第七五頁），參以本案以外之其他被害人陳靜芳等人遭強盜部分，被告
    丁○○之警訊筆錄係載明否認之情（見偵查卷第十一、十二、三三、三四頁），
    倘若被告丁○○於本案之警訊筆錄係遭員警恐嚇製成，何以關於他案之強盜案件
    未予恐嚇製作？堪認被告丁○○之警訊筆錄係依其自由陳述而製作，此外，並經
    被害人丙○○於警、偵訊及原審審理時就被強盜情節指述甚詳（見偵查卷第十八
    至二一、六七、六八頁；原審卷第五二至五四頁），核與目擊證人曾韋勝於警訊
    及原審調查時證述之情節相符（見偵查卷第二二至二五頁；原審卷第三三至三五
    頁），另有扣案之水果刀二把、現場簡圖二紙、照片十六張等可資佐證（見偵查
    卷第三四、四○至四五頁）。雖被告丁○○於偵審中翻異前詞，辯稱：未為強盜
    犯行云云，共犯乙○○於偵審中亦稱：係下車後才臨時起意強盜，丁○○不知情
    云云，惟查：
（一）關於扣案之水果刀二把，業據被告丁○○於警訊時坦稱：「作案用水果刀二把
      ，是我和乙○○於九十年八月九日所買，準備用來防身和行搶用的」「八月十
      日十八時三十分許和乙○○從他家外出時，便攜帶二把水果刀‧‧‧我開車將
      該名婦人撞倒後，由乙○○持我帶在車上一把木柄水果刀，行搶該名被撞倒婦
人皮包」等語（見偵查卷第九頁背面、第一○頁），核與共犯乙○○於警訊中
      所稱：「水果刀二支是我和丁○○一起去購買，準備用來行搶作案用的」等語
      （見偵查卷第十四頁及背面）相符，雖被告丁○○於偵審中均改稱：不知道乙○○帶刀下車，刀子放在車上係為防身云云，共犯乙○○於原審調查時亦稱：
      「我刀子原即放在口袋」云云（見原審卷第十三頁背面），惟扣案之木柄水果
      刀，連刀鞘共長三十三公分，不連刀鞘刀柄部分長十二公分，刀刃部分長十七
      公分，刀刃最寬處三公分，業經原審於九十年十一月十四日審理時當庭勘驗無
      訛（見原審卷第五五頁），以該把木柄水果刀之長、寬以觀，該水果刀並非小
      型，且案發時間正值盛夏，衣著單薄，共犯乙○○顯然無法將作案用之木柄水
      果刀完全隱匿藏放在口袋內，縱然該水果刀置於乙○○口袋之情屬實，亦因刀
      型非小、衣著單薄，且乙○○坐在駕駛座右方即被告丁○○隔壁，則乙○○下
      車時攜帶水果刀顯為被告丁○○所易見，況被告丁○○於原審調查時已稱：「
      （問：當日自林家出來時，二把刀置何處？）均放車上，一路上都是放在車上
      。」（見原審卷第十三頁背面），於本院調查時亦稱：「扣案的刀子是我當天
      有點喝醉酒去買的，我放在車上忘記了」等語（見本院卷第六八頁），則共犯
      乙○○所稱外出時即將將刀子藏置於口袋，被告丁○○所稱不知乙○○帶刀下
      車云云，均不足採信。
（二）關於被告丁○○撞倒被害人丙○○部分：業據被告丁○○於警訊時坦認：「乙○○發現一名騎機車婦人便提議要下手行搶‧‧‧我開車將該名婦人撞倒」等
      語（見偵查卷第九頁背面），核與共犯乙○○於警訊時供述：「看見一位婦人
      騎乙輛輕機車單獨一人，背後背著一個黑色背包，我和丁○○就決定要去行搶
      那婦人的皮包」等情相符（見偵查卷第十三頁背面），堪認渠等共同決意以製
      造假車禍之方式強盜被害人等情屬實。雖被告丁○○於原審調查時改稱：「是
      不小心擦撞的，當時是下班時間，車子很多」（見原審卷第十一頁及背面），
      本院調查、審理時亦稱：「那時是下班尖峰時間，我是為了趕時間不小心擦撞
      到她的」，「當時我要趕著回公司上班，車流量很大，超車時不小心擦撞到被
      害人的機車」等語（本院卷第四四、八三頁），惟被害人丙○○於原審審理時
      指稱：「當時該處有人、車，但沒有多到塞車的地步。」（見原審卷第五三頁
      ），則被告丁○○所稱車流量很大，超車時不小心擦撞云云，即有疑義，況被
      告丁○○與共犯乙○○強盜未遂後，即轉往乙○○舅舅住處借錢，於當日晚上
      十時十分許在該處為警查獲之事實，業據渠等二人坦承在卷，倘若被告丁○○
      係為趕回公司上班、為趕時間而超車擦撞被害人機車，又為何於強盜未遂後前
      往乙○○舅舅住處，直到經警查獲為止，均未回公司上班？被告丁○○事後所
      辯，顯係卸責之詞，委不足採。
（三）關於共犯乙○○下車查看被害人丙○○時，被告丁○○所駕駛之汽車有無熄火
      部分，共犯乙○○於原審九十年十月九日調查時已稱：「（下車時，丁○○有
      將車熄火？）沒有。」（見原審卷第十二頁背面），核與證人曾韋勝於原審調
      查時證述：「當時是一個男的行搶，另一個人坐在自小客車駕駛座上，該車車
      牌號碼是ＯＫ四五五七號福特六和的車，當時車子沒有熄火」等情相符，被告
      丁○○如係不慎擦撞被害人丙○○所騎乘之機車並致人車倒地，按諸一般駕駛
      人之反應，當係停車熄火並下車查看，焉有車輛既不熄火，且駕駛人留坐於駕
      駛坐上，卻反由同行乘客持刀下車之理？顯見被告丁○○留坐車上，係為接應
      乙○○下車強盜後逃離現場等情無疑。況被告丁○○就汽車有無熄火乙節，於
      原審九十年十月九日調查時先稱：「（問：乙○○下車時，你有無熄火？）好
      像有，那部車是老爺車，常常自己熄火。」（見原審卷第十一頁背面、十二頁
      ），並不確定車子有無熄火，於原審九十年十一月十四日審理時及本院調查時
      改稱：「當時我們車子確實有熄火」「我車子已經熄火了」「車子撞到摩托車
      時，我就把引擎關掉了」云云（見原審卷第五六頁，本院卷第四四、五五頁）
      ，究係車子老舊而自己熄火或係被告丁○○將引擎關掉，乃迥然二事，且被告
      丁○○於原審調查初期並不確定車子有無熄火，於調查後期則確認有熄火，亦
      與常情未合，被告丁○○前後供述矛盾不一，顯然均係虛偽陳述，而共犯乙○○於原審審理時配合被告丁○○說詞，改稱車子有熄火云云（見原審卷第五六
      頁），亦係迴護被告丁○○之詞，均不足採信。
（四）綜上所述，被告丁○○前揭所辯，均係卸責之詞，共犯乙○○所稱單獨臨時起
      意云云，顯係迴護被告丁○○之詞，均不足採信。本案事證明確，被告丁○○
      與乙○○共犯強盜犯行，洵堪認定，應予依法論科。
二、查懲治盜匪條例業於九十一年一月三十日公布廢止，並自同年二月一日失效，惟
    懲治盜匪條例乃刑法之特別法，在公布廢止前，仍屬有效。再按刑法第三百二十
    八條第一項之強盜罪及同法第三百三十條加重強盜罪法條，亦於九十一年一月三
    十日修正公布，並自同年二月一日生效，本件被告犯罪時間係八十九年十月二十
    一日，是被告行為後，法律已有變更，經比較廢止前之懲治盜匪條例與修正後刑
    法第三百二十八條第一項及同法第三百三十條之結果，以修正後之刑法第三百二
    十八條第一項及同法第三百三十條較有利於被告，依刑法第二條第一項前段之規
    定，應適用新法處斷。扣案之水果刀尖銳，在客觀上足以危及他人之人身安全，
    足供兇器使用，核被告丁○○所為，係犯修正後刑法第三百三十條第二項、第一
    項之加重強盜未遂罪。被告丁○○與乙○○二人間，就前開犯行有犯意聯絡及行
    為分擔，為共同正犯。被告著手強盜被害人丙○○之財物，因被害人丙○○緊抱
    皮包、大聲呼救，並為路人發覺，致未得手，其強盜行為尚屬未遂，爰依刑法第
    二十六條前段之規定，減輕其刑。原審予以論罪科刑固非無見，惟懲治盜匪條例
    及刑法第三百二十八條、同法第三百三十條分別於九十一年一月三十日公布廢止
    或修正，並自同年二月一日失效或生效，已如前述，原審未及審酌比較適用修正
    後之刑法，尚有未合，被告上訴否認犯行雖無理由，然原審判決既有如上未當之
    處，應由本院撤銷改判。爰審酌被告丁○○因沾染施用毒品惡習，為圖籌得購買
    毒品金錢，竟以製造假車禍之方式強盜，對不特定民眾之生命、身體安全構成嚴
    重威脅，危害社會治安情節嚴重，惡性非輕及被害人所受損害暨犯罪後之態度等
    一切情狀，量處如主文第二項所示之刑。扣案之水果刀二把，係被告丁○○與共
    犯乙○○所有之物，業據渠等陳明在卷，其中木柄水果刀係共犯乙○○持以行搶
    所用之物，其中塑膠柄水果刀雖未持以犯案，然係渠等購以預備供犯罪之物，亦
    據渠等二人於警訊中供明，應依刑法第三十八條第一項第二款之規定，宣告沒收
    。
三、據上論結，應依刑事訴訟法第三百六十九條第一項前段、第三百六十四條、第二
    百九十九條第一項前段、刑法第二條第一項前段、第二十八條、第三百三十條第
    二項、第一項、第二十六條前段、第三十八條第一項第二款，判決如主文。
本案經檢察官甲○○到庭執行職務。
中      華民      國      九十一  年      三      月      十九    日
                                臺灣高等法院臺中分院刑事第九庭
                                      審判長法  官  陳  筱  珮
                                            法  官  吳  重  政
                                            法  官  康  應  龍
右正本證明與原本無異。
如不服本判決應於收受送達後十日內向本院提出上訴書狀，其未敘述上訴之理由者並
得於提起上訴後十日內向本院補提理由書（均須按他造當事人之人數附繕本）。
                                            書記官  黃  薰  慧
中      華      民      國      九十一  年      三      月      二十    日
附錄本案論罪科刑法條：
修正後刑法第三百三十條第一項、第二項
犯強盜罪而有第三百二十一條第一項各款情形之一者，處七年以上有期徒刑。
前項之未遂犯罰之。
